臺灣橋頭地方法院刑事判決　
111年度審金訴字第138號
公  訴  人  臺灣橋頭地方檢察署檢察官  
被      告  鄭靜文


上列被告因詐欺等案件，經檢察官提起公訴（111年度偵字第302
8號），被告於準備程序中就被訴事實為有罪之陳述，經本院告
知簡式審判程序之旨，並聽取被告與公訴人之意述，本院合議庭
裁定由受命法官獨任進行簡式審判程序，判決如下：
    主  文
戊○○犯如附表二所示之貳罪，各處如附表二主文欄所載之刑。
應執行有期徒刑壹年肆月。
    事  實
一、戊○○(所涉參與組織犯罪條例部分，業經臺灣高雄地方法院
    以110年度訴字第267號判決在案)於民國(下同)109年5、6月
    間某日，加入真實姓名年籍均不詳自稱「鄭泰建」之成年人
    及其他真實姓名年籍不詳之成年人所組成具有牟利性、持續
    性之詐欺集團（無證據證明該集團內有未成年人，下稱甲集
    團），擔任提供自己或他人所有金融帳戶作為詐欺款項匯入
    之用，並由其本人或指示他人出面提領詐騙贓款，再將其所
    取得詐騙贓款以購買虛擬貨幣之方式上繳予詐欺集團成員，
    而掩飾、隱匿詐欺集團詐騙所得之實際流向，製造金流斷點
    ，並使該詐欺集團相關犯行不易遭人追查之車手工作。嗣戊○○、「鄭泰建」及甲集團其他不詳成年成員，共同意圖為自
    己之不法所有，基於三人以上共同詐欺取財及掩飾、隱匿詐
    欺所得去向、所在之洗錢之各別犯意聯絡，先由王首人(所
    涉詐欺取財部分，業經本院以111年度審金訴字第42號判決
    在案)於109年7月1日稍前之某日，將其所申設之高雄銀行股
    份有限公司右昌分行帳號000000000000號帳戶（下稱高銀帳
    戶）及中華郵政股份有限公司(下稱中華郵政)楠梓後勁郵局
    帳號0000000-0000000號帳戶（下稱郵局帳戶）之存摺封面
    拍照，以通訊軟體LINE先後傳送予戊○○後，戊○○復將上開2
    個金融帳戶資料轉傳予「鄭建泰」及其所屬甲集團成員使用
    ，再由甲集團不詳成年成員分別於如附表一「詐騙方式」欄
    各項編號所示之時間，各以如附表一「詐騙方式」欄各項編
    號所列之詐騙手法，分別對如附表一所示之丁○○及甲○○施用
    詐術，致丁○○及甲○○均誤信為真而陷於錯誤後，各依甲集團
    成員之指示，分別將如附表一「詐騙方式」欄各項編號所示
    之受騙款項，各匯入至高銀帳戶、郵局帳戶內而詐欺得逞後
    ，戊○○旋即指示王首人，於如附表一編號1所示之提款時間
    、地點，提領如附表一編號1所示提領金額之詐騙贓款後，
    再前往位於高雄市楠梓區學專路之某檳榔攤與戊○○會合，並
    將其所提領如附表一編號1所示之詐騙贓款共計新臺幣（下
    同）22萬3,000元（含丁○○所匯款項8萬9,000元）交付予戊○○。嗣戊○○收受上開詐騙贓款後，復前往不詳超商，以購買
    虛擬貨幣之方式，將上開詐騙贓款轉交予「鄭泰建」，而形
    成金流斷點，以掩飾或隱匿該等詐騙犯罪所得之去向、所在
    ；而如附表一編號2所示由甲○○所匯入款項8萬4,000元，因
    尚未經王首人予以提領，以致未能上繳該筆詐騙贓款而致洗
    錢未遂(因上開郵局帳戶業已遭警示，經中華郵政予以圈存
    後將該筆款項返還予甲○○而洗錢未遂）。嗣因丁○○、甲○○均
    察覺有異乃報警處理後，始經警循線查悉上情。
二、案經臺灣橋頭地方檢察署檢察官自動檢舉偵查起訴。
    理  由
一、本案被告戊○○所犯，均係死刑、無期徒刑、最輕本刑為3年
    以上有期徒刑以外之罪，被告於本院準備程序中就前揭被訴
    事實均為有罪之陳述，經本院告知簡式審判程序之旨，並聽
    取被告及公訴人之意見後，本院認無不得或不宜改依簡式審
    判程序進行之處，爰依刑事訴訟法第273條之1第1項、第284
    條之1之規定，本院合議庭裁定由受命法官獨任進行簡式審
    判程序，合先敘明。
二、認定犯罪事實之證據及理由：
  ㈠前揭犯罪事實，業據被告戊○○於警詢、偵查及本院審理中均
    坦承不諱（見影警三卷第23至34頁；影偵一卷第85至87頁；
    審金訴卷第37、38、45、48頁），核與證人即同案共犯王首
    人於警詢及偵查中所證述之情節大致相符（見影警一卷第2
    至5頁；影警三卷第37至39頁；影偵一卷第61、63、65、113
    、114頁），並有如附表一「相關證據資料」欄各項編號所
    示之各該告訴人於警詢中之證述、報案資料及告訴人甲○○與
    甲集團成員間LINE對話紀錄擷圖照片，以及各該告訴人所提
    出匯入受騙款項之匯款資料，暨上開高銀帳戶、郵局帳戶之
    開戶基本資料及交易明細、警員出具之職務報告等證據資料
    在卷可稽；基此，足認被告上揭任意性之自白核與前揭事證
    相符，足堪採為認定被告本案犯罪事實之依據。
  ㈡至如附表一編號2所示由告訴人甲○○所匯入受騙款項8萬4,000
    元部分，雖未經王首人予以提領，且經中華郵政將該郵局帳
    戶予以警示後，復將該筆款項予以圈存後返還告訴人甲○○乙
    節，業據告訴人甲○○於本院審理中陳述在卷（見審金訴卷第
    51頁），復有前揭郵局帳戶之交易明細資料存卷可考；然該
    甲集團成員業已著手上開對告訴人甲○○所為三人以上共同詐
    欺取財犯行，且該筆受騙款項既已處於該詐欺集團成員可得
    支配、領取之實質管領力之下，即應已達既遂程度，而仍應
    論以加重詐欺取財既遂罪（最高法院著有108年度臺上字第5
    92號判決意旨參照）；惟因共犯王首人並未順利提領該筆詐
    騙贓款將贓款轉交予被告，因而未能製造金流斷點，尚不生
    掩飾隱匿詐欺告訴人甲○○所得詐騙款項去向之結果，則其此
    部分所為洗錢犯行，應屬未遂；故而，公訴意旨認被告就如
    附表一編號2所示之詐騙贓款部分，係已達洗錢既遂一節，
    容有誤會，附此述明。
  ㈢綜上所述，本案事證已臻明確，被告所為如附表一所示之詐
    欺取財及洗錢等犯行，俱堪予認定。
三、論罪科刑部分：
  ㈠關於加重詐欺取財部分：
  ⒈按共同正犯之成立，祇須具有犯意之聯絡，行為之分擔，既
    不問犯罪動機起於何人，亦不必每一階段犯行，均經參與（
    最高法院著有34年上字第862號判決意旨可資參照）。又共
    同正犯間，非僅就其自己實施之行為負其責任，並在犯意聯
    絡之範圍內，對於他共同正犯所實施之行為，亦應共同負責
    （最高法院著有32年上字第1905號判決意旨可資為參）。共
    同正犯之意思聯絡，原不以數人間直接發生者為限，即有間
    接之聯絡者，亦包括在內（最高法院著有77年臺上字第2135
    號判決意旨足資參照）。共同實行犯罪行為之人，在合同意
    思範圍內，各自分擔犯罪行為之一部，相互利用他人之行為
    ，以達其犯罪之目的者，即應對於全部所發生之結果共同負
    責；且共同正犯不限於事前有協定，即僅於行為當時有共同
    犯意之聯絡者亦屬之，且表示之方法，不以明示通謀為必要
    ，即相互間有默示之合致亦無不可（最高法院著有103年度
    臺上字第2335號判決意旨可參）。再者，依現今詐欺集團詐
    騙之犯罪型態及模式，詐欺集團成員分工細緻，除負責收購
    帳戶外，另有其他對被害人施用詐術之機房話務及提領款項
    之「車手」，此應為參與成員主觀上所知悉之範圍，足見其
    等知悉所屬詐欺集團之成員已達3人以上，仍在本案犯行之
    合同犯意內，各自分擔犯罪行為之一部，而相互利用其他詐
    欺集團成員之部分行為以遂行犯罪之目的，即應就其所參與
    並有犯意聯絡之犯罪事實同負全責（最高法院著有110年度
    臺上字第747號判決意旨足資參照）。
  ⒉經查，本案如附表一各項編號所示之詐欺取財犯行，先由被
    告取得共犯王首人所有上開高銀帳戶及郵局帳戶資料後，被
    告復將上開高銀帳戶及郵局帳戶資料轉傳予「鄭建泰」及其
    所屬甲集團成員使用，再由甲集團不詳成員以需要資助、收
    取包裹等名義，分別向告訴人丁○○及甲○○施用詐術，致告訴
    人丁○○及甲○○均信以為真而陷於錯誤，乃各依甲集團不詳成
    員指示，將受騙款項分別匯至上開高銀帳戶、郵局帳戶內後
    ，再由被告指示共犯王首人，提領如附表一編號1所示之詐
    騙贓款後，再前往所指定之地點與被告會合，將其上開所提
    領之詐騙贓款上繳予被告，被告復於收受共犯王首人所交付
    之詐騙贓款後，即前往不詳超商，以購買虛擬貨幣之方式，
    將上開詐騙贓款轉交予「鄭泰建」，以遂行渠等本案各次詐
    欺取財犯行等節，業經被告及共犯王首人於偵查中分別陳述
    甚詳，已如前述；基此以觀，堪認被告、共犯王首人與「鄭
    泰建」及甲集團不詳成員間就本案各次詐欺取財犯行，顯係
    相互協助分工以遂行整體詐欺計畫。故而，被告不僅提供他
    人所有金融帳戶資料供甲集團成員使用，尚指示共犯王首人
    出面提領本案詐騙贓款，並於收受共犯王首人所提領本案詐
    騙贓款後，再以購買虛擬貨幣之方式，將上開詐騙贓款轉交
    予「鄭泰建」，則被告與共犯王首人、「鄭泰建」及甲集團
    不詳成員彼此間既予以分工，堪認係在合同意思範圍內，各
    自分擔犯罪行為之一部，並相互利用他人之行為，以達犯罪
    之目的；則依前揭說明，自應負共同正犯之責。又依本案現
    存卷證資料及被告上開自白內容，可知如附表一所示之詐欺
    犯行，除被告之外，至少尚有共犯王首人、「鄭泰建」等詐
    欺集團成員，依前述方式共同向告訴人丁○○、甲○○實行詐騙
    ，足認本案如附表一所示之犯罪均係3人以上共同犯之，自
    均應該當刑法第339條之4第1項第2款之「三人以上共同犯之
    」之構成要件無訛。
　⒊至告訴人甲○○因受騙而匯至上開郵局帳戶內之8萬4,000元款
    項，雖及時為中華郵政予以圈存止扣，而未經共犯王首人予
    以提領上繳被告，已如前述；惟該筆受騙款項既經匯入共犯
    王首人所有上開郵局帳戶內，已一度由被告及甲集團成員取
    得支配地位，應認已達既遂程度，則渠等此部分所犯，仍屬
    加重詐欺取財既遂（最高法院著有108年度臺上字第592號判
    決意旨參照），併此述明。
  ㈡關於洗錢部分
　⒈按洗錢防制法於105年12月28日修正公布，於106年6月28日生
    效施行（下稱新法）。修正前該法（下稱舊法）將洗錢行為
    區分為將自己犯罪所得加以漂白之「為自己洗錢」，及明知
    是非法資金，卻仍為犯罪行為人漂白黑錢之「為他人洗錢」
    ，且依不同之犯罪態樣分別規定不同之法定刑度。惟洗錢犯
    罪之本質在於影響合法資本市場並阻撓偵查，不因為自己或
    為他人洗錢而有差異，且洗錢之行為包含處置（即將犯罪所
    得直接予以處理）、多層化（即為使偵查機關難以追查金流
    狀況，以迂迴層轉、化整為零之多層化包裝方式，掩飾或隱
    匿特定犯罪所得），及整合（即收受、持有或使用他人犯罪
    所得，使該犯罪所得披上合法之外衣，回歸正常金融體系）
    等各階段行為，模式不祇一端，上開為自己或為他人洗錢之
    二分法，不僅無助於洗錢之追訴，且徒增實務認定事實及論
    罪科刑之困擾。故為澈底打擊洗錢犯罪，新法乃依照國際防
    制洗錢金融行動工作組織（FinancialActionTaskForce，下
    稱FATF）40項建議之第3項建議，並參採聯合國禁止非法販
    運麻醉藥品和精神藥物公約及聯合國打擊跨國有組織犯罪公
    約之洗錢行為定義，將洗錢行為之處置、多層化及整合等各
    階段，全部納為洗錢行為，而於新法第2條規定：「本法所
    稱洗錢，指下列行為：一、意圖掩飾或隱匿特定犯罪所得來
    源，或使他人逃避刑事追訴，而移轉或變更特定犯罪所得。
    二、掩飾或隱匿特定犯罪所得之本質、來源、去向、所在、
    所有權、處分權或其他權益者。三、收受、持有或使用他人
    之特定犯罪所得。」，以求與國際規範接軌。另舊法過度限
    縮洗錢犯罪成立之可能，亦模糊前置犯罪僅在對於不法金流
    進行不法原因之聯結，造成洗錢犯罪成立門檻過高，難以追
    訴，因此新法參考FATF建議，就其中採取門檻式規範者，明
    定為最輕本刑6個月以上有期徒刑之罪，並將「重大犯罪」
    之用語，修正為「特定犯罪」，再增列未為最輕本刑為6個
    月以上有期徒刑之罪所涵括之違反商標法等罪，並刪除有關
    犯罪所得金額須在5百萬元以上者，始得列入前置犯罪之限
    制規定，以提高洗錢犯罪追訴之可能性。例如詐騙集團向被
    害人施用詐術後，為隱匿其詐欺所得財物之去向，而令被害
    人將其款項轉入該集團所持有、使用之人頭帳戶，並由該集
    團所屬之車手前往提領詐欺所得款項得逞，檢察官如能證明
    該帳戶內之資金係本案詐欺之特定犯罪所得，即已該當於新
    法第14條第1項之一般洗錢罪。另過去實務認為，行為人對
    犯特定犯罪所得之財物或利益作直接使用或消費之處分行為
    ，或僅將自己犯罪所得財物交予其他共同正犯，祇屬犯罪後
    處分贓物之行為，非本條例所規範之洗錢行為，惟依新法規
    定，倘行為人意圖掩飾或隱匿特定犯罪所得來源，而將特定
    犯罪所得直接消費處分，甚或交予其他共同正犯，由共同正
    犯以虛假交易外觀掩飾不法金流移動，即難認單純犯罪後處
    分贓物之行為，應仍構成新法第2條第1款或2款之洗錢行為
    （最高法院著有108年度臺上字第1744號判決意旨可資為參
    ）。又行為人如已著手實行該款之洗錢行為而不遂（未生特
    定犯罪所得之本質、來源、去向、所在、所有權、處分權或
    其他權益被掩飾或隱匿之結果），係成立洗錢防制法第14條
    第2項、第1項之一般洗錢未遂罪。至行為人是否已著手實行
    該款之洗錢行為，抑僅止於不罰之預備階段（即行為人為積
    極創設洗錢犯罪實現的條件或排除、降低洗錢犯罪實現的障
    礙，而從事洗錢的準備行為），應從行為人的整體洗錢犯罪
    計畫觀察，再以已發生的客觀事實判斷其行為是否已對一般
    洗錢罪構成要件保護客體（維護特定犯罪之司法訴追及促進
    金流秩序之透明性）形成直接危險，若是，應認已著手（最
    高法院著有110年度臺上字第4232號判決意旨可資為參）。
　⒉查告訴人丁○○因遭受甲集團施用詐術而受騙後，將如附表一
    編號1所示之受騙款項匯至共犯王首人所申設之上開高銀行
    帳戶內後，被告復指示共犯王首人，提領該筆詐騙贓款後，
    再前往指定地點與被告會合，轉交其所提領之上開詐騙贓款
    予被告，嗣被告收受上開詐騙贓款後，復前往不詳超商，再
    以購買虛擬貨幣之方式，將上開詐騙贓款轉交予「鄭泰建」
    ，及告訴人甲○○因受騙而將如附表一編號2所示之受騙款項
    匯至共犯王首人所申設之上開郵局帳戶內等節，業經本院認
    定如上；由此可見就如附表一編號1所示之詐騙贓款部分，
    被告收受共犯王首人所交付之詐騙贓款後，復以購買虛擬貨
    幣之方式，將上開詐騙贓款轉交予「鄭泰建」之行為，其目
    的在於隱匿渠等詐欺犯罪所得之來源與去向，核其所為顯已
    製造金流斷點，而非僅係單純處分贓物之行為甚明；另就如
    附表一編號2所示之詐騙贓款部分，則因王首人並未及提領
    該筆詐騙贓款進而轉交予被告，而未能製造金流斷點，尚不
    生掩飾隱匿甲集團成員詐欺告訴人甲○○所得詐騙款項去向之
    結果，則被告此部分所為洗錢犯行，即應屬未遂；從而，堪
    認被告就如附表一各項編號所示之犯行，自應構成洗錢防制
    法第2條第1款、第2款之洗錢行為，甚為明確。
  ㈢核被告就如附表一編號1所示之犯行，係犯刑法第339條之4第
    1項第2款之三人以上共同犯詐欺取財罪及洗錢防制法第14條
    第1項之一般洗錢罪；另核被告就如附表一編號2所示之犯行
    ，係犯刑法第339條之4第1項第2款之三人以上共同犯詐欺取
    財罪及洗錢防制法第14條第2項、第1項之一般洗錢未遂罪。
    至公訴意旨認被告就如附表一編號2所示之犯行，係犯刑法
    第339條之4第1項第2款之三人以上共同犯詐欺取財罪及洗錢
    防制法第14條第1項之一般洗錢罪，容有誤會，惟此部分業
    經本院當庭諭知被告就如附表一編號2所示之犯行另涉犯法
    條規定及罪名（見審金訴卷第47頁），給予被告充分攻擊及
    防禦之機會，然既遂、未遂僅犯罪行為態樣之分，不涉及罪
    名之變更，即無庸引用刑事訴訟法第300條變更起訴法條（
    最高法院著有101年度臺上字第3805號判決意旨足參），附
    予敘明。
  ㈣又被告與共犯王首人、「鄭泰建」及渠等所屬甲集團成年成
    員間，就如附表一各項編號所示之三人以上共同詐欺取財既
    遂及一般洗錢既、未遂犯行，均有犯意聯絡及行為分擔，為
    共同正犯。
　㈤再者，被告就如附表一編號1所示之犯行，係以一行為同時觸
    犯三人以上共同犯詐欺取財既遂罪及一般洗錢既遂罪等2罪
    名，為想像競合犯，應依刑法第55條前段之規定，從一重論
    以三人以上共同犯詐欺取財既遂罪；另被告就如附表一編號
    2所示之犯行，係以一行為同時觸犯三人以上共同犯詐欺取
    財既遂罪及一般洗錢未遂罪，亦屬想像競合犯，應依刑法第
    55條前段之規定，從一重論以三人以上共同犯詐欺取財既遂
    罪。再查，被告就其所犯如附表一所示之三人以上共同犯詐
    欺取財既遂罪(共2次)，詐騙時間、對象不同，犯意各別、
    行為互殊，應予以分論併罰。
  ㈥復按洗錢防制法第16條第2項規定：「犯前二條之罪，在偵查
    或審判中自白者，減輕其刑。」；經查，被告就如附表一各
    編號所載之詐欺取財及洗錢等犯罪事實，固迭於警詢、偵查
    及本院審理時均坦承不諱，業如上述；然按想像競合犯之處
    斷刑，本質上係「刑之合併」。其所謂從一重處斷，乃將想
    像競合犯組成之評價上數罪，合併為科刑一罪，其所對應之
    刑罰，亦合併其評價上數罪之數法定刑，而為一個處斷刑。
    易言之，想像競合犯侵害數法益者皆成立犯罪，論罪時必須
    輕、重罪併舉論述，同時宣告所犯各罪名，包括各罪有無加
    重、減免其刑之情形，亦應說明論列，量刑時併衡酌輕罪部
    分量刑事由，評價始為充足，然後依刑法第55條前段規定「
    從一重處斷」，非謂對於其餘各罪可置而不論。因此，法院
    決定處斷刑時，雖以其中最重罪名之法定刑，做為裁量之準
    據，惟於裁量其輕重時，仍應將輕罪合併評價在內（最高法
    院著有108年度臺上字第4405號、第4408號判決意旨可參）
    。又按法院就同一罪刑所適用之法律，無論係對罪或刑或保
    安處分，除法律別有規定外，均應本統一性或整體性之原則
    而適用之，不容任意割裂而適用不同之法律（最高法院著有
    79年度臺非字第274號判決意旨參照）。查被告就其所犯如
    附表一各項編號所示之犯行，既均從一重論以刑法第339條
    之4第1項第2款之三人以上共同犯詐欺取財罪，業據本院認
    定如上；則揆以前揭說明，即不容任意割裂適用不同之法律
    ；故而，就被告本案所犯如附表一各項編號所示之三人以上
    共同詐欺取財罪，均無從適用洗錢防制法第16條第2項偵審
    中自白之規定減輕其刑；惟就被告此部分想像競合輕罪得減
    刑部分，本院於依照刑法第57條量刑時仍應一併審酌，併予
    敘明。
  ㈦爰審酌被告既具有正常智識程度，且非毫無謀生能力之人，
    不思以正當途徑獲取財富，僅為貪圖輕易獲得金錢，竟參與
    詐騙集團而接受詐欺集團成員之指揮從事車手工作，其不僅
    依詐騙集團成員指示提供他人所有金融帳戶使用，尚指示他
    人出面提領詐騙贓款，再將其所收受之詐騙贓款以購買虛擬
    貨幣之方式上繳予詐欺集團，使詐欺集團成員得以順利獲得
    詐騙贓款，因而共同侵害本案各告訴人之財產法益，足見其
    法紀觀念實屬偏差，其所為足以助長詐欺犯罪歪風，擾亂金
    融秩序，並破壞社會秩序及治安，影響國民對社會、人性之
    信賴感，且徒增檢警偵辦犯罪之困難，造成執法機關不易查
    緝犯罪行為人，復致遭受詐騙之告訴人尋求救濟之困難，其
    所為實屬可議；惟念及被告於犯罪後業已知坦承犯行，態度
    尚可；兼衡以被告本案犯罪之動機、目的、手段、所獲利益
    之程度，及其參與分擔詐欺集團犯罪情節及程度，以及本案
    各告訴人所受損害之程度；復考量本案未經提領之即如附表
    一編號2所示之詐騙款項8萬4,000元部分，業經中華郵政予
    以圈存後返還告訴人甲○○一節，業如上述，足認告訴人甲○○
    所受損失已有減輕；並酌以被告除本案所犯之外，尚因涉犯
    其他類似加重詐欺案件經法院審理、判處罪刑之前科紀錄(
    未構成累犯)，有被告之臺灣高等法院被告前案紀錄表在卷
    可查；暨衡及被告教育程度為國中肄業、家庭經濟狀況為小
    康，及其自陳目前無業在家休養中，家中尚有1子等家庭生
    活狀況（見被告警詢筆錄受詢問人欄所載〈見影警三卷第23
    頁〉；審金訴卷第48頁）等一切具體情狀，就被告所犯如附
    表一編號1、2所示之犯行，分別量處如附表二編號1、2主文
    欄所示之刑。
  ㈧末按刑法第50條則規定：「裁判確定前犯數罪者，併合處罰
    之。但有下列情形之一者，不在此限：一、得易科罰金之罪
    與不得易科罰金之罪。二、得易科罰金之罪與不得易服社會
    勞動之罪。三、得易服社會勞動之罪與不得易科罰金之罪。
    四、得易服社會勞動之罪與不得易服社會勞動之罪。前項但
    書情形，受刑人請求檢察官聲請定應執行刑者，依第51條規
    定定之。」。經查，本案被告所犯如附表二所示之2罪所處
    之刑，均不得易科罰金，則依刑法第50條第1項前段之規定
    ，自得合併定其應執行之刑；是以，本院考量被告於警詢、
    偵查及本院審理中均坦承如附表一各項編號所示之加重詐欺
    取財及洗錢犯行，犯後態度尚可之情狀，有如前述；暨衡酌
    被告以類似方式實施本案加重詐欺取財及洗錢犯罪之次數及
    犯罪時間之密接程度，以及本案告訴人分別遭受損失之程度
    ，並酌以多數犯罪責任遞減原則等各該情狀，就被告所犯如
    附表二所示之2罪，合併定如主文後段所示之應執行刑。
四、沒收部分：
  ㈠按共同犯罪行為人之組織分工及不法所得，未必相同，彼此
    間犯罪所得之分配懸殊，其分配較少甚或未受分配之人，如
    仍應就全部犯罪所得負連帶沒收之責，超過其個人所得之剝
    奪，無異代替其他犯罪參與者承擔刑罰，顯失公平，因共犯
    連帶沒收與罪刑相當原則相齟齬，故共同犯罪，所得之物之
    沒收，應就各人分得之數為之，亦即沒收或追徵應就各人所
    實際分得者為之（最高法院104年第13次及第14次刑庭會議
    決議參照）。查被告於偵查及本院審理中均供稱：伊將虛擬
    貨幣等資料傳給「鄭建泰」，並未獲得報酬等語（見影偵一
    卷第87頁、審金訴卷第38頁）；且依本案現存卷內證據資料
    ，並查無其他證據足認被告就本案犯行有獲得任何報酬或犯
    罪所得，故本院自無從就犯罪所得部分為沒收或追徵之諭知
    。
  ㈡另被告本案所犯洗錢防制法第18條第1項前段固有沒收財物或
    財產上利益之特別規定。惟查，洗錢防制法第18條第1項固
    規定「犯第14條之罪，其所移轉、變更、掩飾、隱匿、收受
    、取得、持有、使用之財物或財產上利益，沒收之；犯第15
    條之罪，其所收受、持有、使用之財物或財產上利益，亦同
    」，此一規定採取義務沒收主義，只要合於前述規定，法院
    即應為相關沒收之諭知，然該洗錢行為之標的是否限於行為
    人所有者始得宣告沒收，法無明文，實務上一向認為倘法條
    並未規定「不問屬於犯罪行為人與否均沒收」時，自仍以屬
    於被告所有者為限，始應予沒收。另參諸最高法院100年度
    臺上字第5026號判決：「毒品危害防制條例第19條第1項關
    於沒收之規定，固採義務沒收主義，凡犯同條例第4條至第9
    條、第12條、第13條或第14條第1項、第2項之罪者，其供犯
    罪所用或因犯罪所得之財物，均應諭知沒收。但該法條並未
    規定『不問屬於犯罪行為人與否』，均沒收之，自仍以屬於被
    告所有者為限，始應予以沒收」之意旨，在洗錢防制法並未
    規定「不問屬於犯罪行為人與否」之情形下，自宜從有利於
    被告之認定。經查，被告指示共犯王首人提領如附表一編號
    1所示之詐騙贓款後，再與共犯王首人會合收受該等詐騙贓
    款，復將該等詐騙贓款以購買虛擬貨幣方式上繳予「鄭建泰
    」等節，已據被告於偵查及本院審理中供承明確(見影偵一
    卷第86頁；審金訴卷第38頁)；是以，被告以購買虛擬貨幣
    方式上繳予「鄭建泰」之詐騙贓款，並非屬被告所有，亦非
    在被告實際掌控中，則被告就上開詐騙贓款之犯罪所收受、
    持有之財物，在超過被告所獲取報酬之外的數額，本不具所
    有權及事實上處分權，依法自無從對被告加以宣告沒收此部
    分之金額。退步而言，縱認洗錢防制法第18條第1項之規定
    尚不限於犯罪行為人所有始得沒收，然刑法、刑法施行法相
    關沒收條文，將沒收訂為「刑罰」、「保安處分」以外之法
    律效果，而實際上，沒收屬於干預財產權之處分，仍應遵守
    比例原則及過渡禁止原則；是於刑法第38條之2第2項規定沒
    收有過苛之虞、欠缺刑法上之重要性、犯罪所得價值低微，
    或為維持受宣告人生活條件之必要者，得不宣告或酌減之，
    賦予法官在個案情節上，審酌宣告沒收將過於嚴苛而有不合
    理之情形，得不予宣告沒收，以資衡平；從而，本院認上開
    洗錢防制法第18條第1項之沒收規定，亦應有刑法第38條之2
    第2項規定之適用。被告本案所為如附表一各項編號所示之
    加重詐欺取財及洗錢犯行，既未獲得任何報酬一節，有如前
    述，倘就其所經手收取之詐騙贓款一律對之予以宣告沒收，
    顯有過苛之虞；是以，揆諸前開說明，爰依刑法第38條之2
    第2項之規定，本院認被告關於本案所犯洗錢罪之標的，不
    對被告為沒收或追徵之宣告，一併敘明。
據上論斷，應依刑事訴訟法第273條之1第1項、第284條之1、第2
99條第1項前段，洗錢防制法第2條第1款、第2款、第14條第1項
、第2項，刑法第11條前段、第28條、第339條之4第1項第2款、
第55條前段、第51條第5款、第38條之2第2項，刑法施行法第1條
之1第1項，判決如主文。
本案經檢察官乙○○提起公訴，檢察官丙○○到庭執行職務。
中　　華　　民　　國　　111 　年　　6 　　月　　21　　日
                  刑事第四庭      法  官  許瑜容
以上正本證明與原本無異。
如不服本判決應於收受送達後20日內向本院提出上訴書狀，並應
敘述具體理由；如未敘述上訴理由者，應於上訴期間屆滿後20日
內向本院補提理由書（均須按他造當事人之人數附繕本）「切勿
逕送上級法院」。
中　　華　　民　　國　　111 　年　　6 　　月　　23　　日
                                  書記官  林榮志
附錄本案論罪科刑法條全文：
中華民國刑法第339條之4
犯第339 條詐欺罪而有下列情形之一者，處1 年以上7 年以下有
期徒刑，得併科1 百萬元以下罰金：
一、冒用政府機關或公務員名義犯之。
二、三人以上共同犯之。
三、以廣播電視、電子通訊、網際網路或其他媒體等傳播工具，
    對公眾散布而犯之。
前項之未遂犯罰之。

洗錢防制法第2 條
本法所稱洗錢，指下列行為：
一、意圖掩飾或隱匿特定犯罪所得來源，或使他人逃避刑事追訴
    ，而移轉或變更特定犯罪所得。
二、掩飾或隱匿特定犯罪所得之本質、來源、去向、所在、所有
    權、處分權或其他權益者。
三、收受、持有或使用他人之特定犯罪所得。

洗錢防制法第14條
有第二條各款所列洗錢行為者，處7 年以下有期徒刑，併科新臺
幣5 百萬元以下罰金。
前項之未遂犯罰之。
前二項情形，不得科以超過其特定犯罪所定最重本刑之刑。

附表一：
編號 被害人或告訴人 詐騙方式( 詐騙時間、手法及遭詐金額) 提款時間 提款地點及金額      相關證據資料 1 丁○○ （有提告訴） 甲集團成員於109年3月28日，以LINE通訊軟體與丁○○聯繫，佯裝為在阿富汗當軍醫之男子，並佯稱：離開阿富汗需要經費，請丁○○資助云云，致丁○○信以為真而陷於錯誤後，遂依甲集團成員之指示，於同年7月1日下午4時6分許，至位於桃園市○○區○○○路○段00號之「中壢普仁郵局」，將新臺幣(下同)8萬9,000元匯至上開高銀帳戶內。 109年7月2日某時許 位於高雄市楠梓區之高雄銀行，提領22萬3,000元(含丁○○所匯款項8萬9,000元)。 ①證人丁○○於警詢中之證述，及其所提出郵政跨行匯款申請書、桃園市政府警察局中壢分局龍興派出所受理各類案件紀錄表、受理刑事案件報案三聯單（案號：P10908BW7K1CMR8）、受理詐騙帳戶通報警示簡便格式表、內政部警政署反詐騙諮詢專線紀錄表（案件編號：0000000000）各1份（見影警二卷第10至16、20、26、27、46頁） ②上開高銀帳戶之開戶基本資料及交易明細各1份（見影警二卷第6至8頁） ③警員張耀升110年2月2日出具之職務報告1份(見影警二卷第1頁) ④被告所提出手機內「鄭建泰」臉書資訊頁面擷圖資料1份(見影警三卷第88至97頁) 2 甲○○（有提告訴） 甲集團成員於109年6月27日下午11時12分許，以暱稱「昌馬克」透過抖音認識甲○○，並佯稱：要來臺灣定居，且自國外寄包裹需其簽收，希望其幫忙先付款云云，致甲○○信以為真而陷於錯誤後，遂依甲集團成員之指示，於同年7月14日中午12時9分許，至位於彰化縣○○鎮○○路0號之「鹿港郵局」，將8萬4,000元匯至上開郵局帳戶內。  未提領 ①證人甲○○於警詢及本院審理中之證述，及其所提出郵政入戶匯款申請書、郵政自動櫃員機交易明細表、LINE通訊軟體對話紀錄擷圖照片、彰化縣警察局鹿港分局福興分駐所受理各類案件紀錄表、受理刑事案件報案三聯單（案號：P10907BV6414FCF）、受理詐騙帳戶通報警示簡便格式表、內政部警政署反詐騙諮詢專線紀錄表（案件編號：0000000000）各1份（見影警一卷第13至25頁；審金訴卷第51頁） ②上開郵局帳戶之開戶基本資料及交易明細（見影警一卷第7至12頁） ③被告所提出手機內「鄭建泰」臉書資訊頁面擷圖(見影警三卷第88至97頁)  
附表二：
編號 犯罪事實       主      文      欄  1 如附表一編號1所示 戊○○犯三人以上共同詐欺取財罪，處有期徒刑壹年參月。  2 如附表一編號2所示 戊○○犯三人以上共同詐欺取財罪，處有期徒刑壹年。 

引用卷證目錄一覽表： 1.高雄市政府警察局楠梓分局高市警楠分偵字第10972419000號刑案偵查卷宗（簡稱影警一卷） 2.彰化縣政府警察局員林分局員警分偵字第110000號刑案偵查卷宗（簡稱影警二卷） 3.高雄市政府警察局鼓山分局高市警鼓分偵字第10971924600號刑案偵查卷宗（簡稱影警三卷） 4.臺灣橋頭地方檢察署109年度偵字第13993號偵查卷宗（簡稱影偵一卷） 5.臺灣橋頭地方檢察署110年度偵字第3507號偵查卷宗(簡稱影偵二卷) 6.臺灣橋頭地方檢察署111年度偵字第3028號偵查卷宗(簡稱偵卷)　 7.本院111年度審金訴字第138號卷（簡稱審金訴卷）